【裁判字號】    99,交聲,3832
【裁判日期】    991029
【裁判案由】    聲明異議
【裁判全文】
臺灣臺中地方法院交通事件裁定        99年度交聲字第3832號
原處分機關  交通部公路總局臺中區監理所臺中市監理站
異  議  人
即受處分人  甲○○
上列異議人因違反道路交通管理處罰條例案件，對於交通部公路
總局臺中區監理所臺中市監理站民國99年10月18日所為之處分(
裁監稽違字第裁61-GF0000000號)，聲明異議，本院裁定如下：
    主    文
異議駁回。
    理    由
一、聲明異議意旨略以：異議人即受處分人甲○○(下稱受處分
    人)於民國99年10月13日8時45分，騎乘車牌號碼TFM-122號
    輕型機車，行經臺中市○○路與育才街口時，經警認有紅燈
    迴車之違規情事，經警製單當場舉發，嗣原處分機關交通部
    公路總局臺中區監理所臺中市監理站(下稱原處分機關)仍認
    受處分人有前開違規行為，於99年10月18日以裁監稽違字第
    裁61-GF0000000號裁決書，依道路交通管理處罰條例第53條
    第1項、第63條第1項第3款規定，裁處新臺幣(下同)1800元
    罰鍰，並記違規點數3點。惟受處分人當時騎乘上開機車，
    駛至臺中市○○路與育才街口，並未發現禁止迴轉標誌，於
    等紅燈時有注意前後左右均無人車通過，才迴轉於三民路靠
    右行駛，絕無闖紅燈之違規。其為警攔停時，有出示保險證
    、駕照、行照，並態度誠懇向警員表明絕無闖紅燈，而警員
    所寫「紅燈迴車」之違規事實，與所舉發闖紅燈之規定顯不
    相當，其從無騎乘機車違規肇事記錄，更不曾遭記違規點數
    ，若警員認定其於上開路口迴車有錯，亦應適用道路交通管
    理處罰條例第49條第2款違規迴轉之規定加以處罰，始符公
    允，為此請求撤銷原處分云云。
二、按汽車駕駛人，行經有燈光號誌管制之交岔路口闖紅燈者，
    處1800元以上5400元以下罰鍰，並記違規點數3點，道路交
    通管理處罰條例第53條第1項、第63條第1項第3款分別定有
    明文。經查:
(一)受處分人於99年10月13日8時45分，騎乘車牌號碼TFM-122號
    輕型機車，行經臺中市○○路與育才街口時，確有見紅燈亮
    起仍駕車迴轉行駛之事實，為其於異議狀中所是認，並有臺
    中市警察局中市警交字第GF0000000號舉發違反道路交通管
    理事件通知單1紙在卷可稽。
(二)復按汽車行駛至交岔路口，其行進、轉彎，應遵守燈光號誌
    或交通指揮人員之指揮；另行車管制號誌顯示為圓形紅燈者
    ，其意義為車輛面對圓形紅燈表示禁止通行，不得超越停止
    線或進入路口，亦為道路交通安全規則第102條第1項第1款
    前段、道路交通標誌標線號誌設置規則第206條第5款第1目
    所分別規定。故汽機車駕駛人行進至有燈光號誌管制之交岔
    路口，其行進、轉彎應遵守燈光號誌之指示，在燈光號誌顯
    示為圓形紅燈之情形下，不論有無往來車輛，即應停止於停
    止線前，而不得有超越停止線或進入路口之行為，否則即屬
    道路交通管理處罰條例之「闖紅燈」行為而應受罰。準此，
    受處分人騎乘上開機車，於燈光號誌顯示為圓形紅燈之際，
    竟超越停止線，自上開路口迴轉行駛至三民路上，其確有闖
    紅燈之違規事實至為灼然，自屬道路交通管理處罰條例第53
    條第1項所規範「闖紅燈」之行為無訛，受處分人具狀辯稱
    其上開紅燈迴轉行駛行為並非闖紅燈云云，顯然不足採信。
(三)至受處分人認其上開紅燈迴轉行駛行為應構成道路交通管理
    處罰條例第49條第2款之違規迴轉云云，然按該條係規定「
    在設有禁止迴車標誌或劃有分向限制線、禁止超車線或禁止
    變換車道線之路段迴車」，與前開闖紅燈之要件顯不相同，
    對道路交通往來安全之危害亦有差異，受處分人既於上開路
    口紅燈亮起時，仍騎乘機車超越停止線迴轉行駛，核已該當
    「闖紅燈」之行為無誤，自與前開「違規迴轉」之要件顯不
    相當。若受處分人同時於紅燈時超越停止線迴轉，且該路段
    設有禁止迴轉之標誌，則其係以一行駛行為同時觸犯上開二
    處罰之規定，亦應從一重依闖紅燈加以處罰之。受處分人上
    開具狀所辯，均不足採信。
三、綜上所述，受處分人確有在上開時、地行經有燈光號誌管制
    之交岔路口闖紅燈行駛之違規行為，堪以認定。從而，原處
    分機關依前揭道路交通管理處罰條例第53條第1項、第63條
    第1項第3款規定，裁處受處分人罰鍰1800元，並記違規點數
    3點，核無違誤，本件異議為無理由，應予駁回。
四、據上論斷，應依道路交通管理處罰條例第87條第2項，道路
    交通案件處理辦法第19條規定，裁定如主文。
中    華    民    國    99    年    10    月    29    日
                    交通法庭    法  官  丁智慧
上正本證明與原本無異。
如不服本裁定，應於送達後5日內，向本院提出抗告狀。(應附繕
本)
                                書記官  王志
中    華    民    國    99    年    10    月    29    日

司法院資訊處製作；財團法人民間司法改革基金會備份。
